臺灣新北地方法院民事判決　　　　　　　110年度訴字第719號
原　　　告　梁涴鎔
被　　　告　田炎谷


上列當事人間請求清償債務事件，經本院於民國110年11月9日言
詞辯論終結，判決如下：
    主  文
被告應給付原告新臺幣壹佰陸拾玖萬元，及自民國一一零五月四
日起至清償日止，按週年利率百分之五計算之利息。
原告其餘之訴駁回。
訴訟費用由被告負擔百分之九十七，餘由原告負擔。
本判決第一項於原告以新臺幣伍拾陸萬肆仟元供擔保後，得假執
行。但被告如以新臺幣壹佰陸拾玖萬元供擔保後，得免為假執行
。
原告其餘假執行之聲請駁回。
    事實及理由
壹、程序部分
    按訴狀送達後，原告不得將原訴變更或追加他訴，但有下列
    各款情形之一者，不在此限：二、請求之基礎事實同一者；
    三、擴張或減縮應受判決事項之聲明者，民事訴訟法第255
    條第1 項但書第2 款、第3 款定有明文。原告起訴時主張被
    告積欠其借款新臺幣（下同）170 萬元，而聲明請求被告給
    付170 萬元，及自起訴狀繕本送達翌日起至清償日止，按週
    年利率5%計算之利息，嗣於訴訟中主張被告總計向其借款17
    5 萬元尚未清償，並變更聲明為請求被告給付175 萬元，其
    餘不變（見本院卷第124 頁），核乃基於其主張兩造間有消
    費借貸關係之同一基礎事實，並為聲明之擴張，核與前開規
    定相符，應予准許。
貳、實體部分
一、原告起訴主張：
  ㈠原告係從事資源回收維生，辛苦積攢方有儲蓄，豈料被告竟
    向原告稱可藉由投資獲利，欲向原告借款，陸續向原告借得
    170 萬元現金，並承諾自民國103 年4 月15日起給付原告每
    月3 萬元利息，其後原告多次向被告請求依約給付利息，被
    告皆置之不理，原告屢向被告要求償還，被告方於106 年6
    月間簽下票面金額170 萬元、記載「自民國106 年起6 月13
    日預還15000 元整往後於每月10日前預還10000 元整（接下
    ）自106 年7 月10日起」等內容之本票1 紙（下稱系爭本票
    ），作為借款之擔保，原告以為被告之後會依約還款，被告
    至今仍未支付一分半毛。又被告於104 年9 月6 日前稱其有
    金門酒廠案件需向原告借款5 萬元，迄今亦未償還。總計，
    原告出借175 萬元予被告，爰依民法第474 條第1 項、第47
    7 條前段、第478 條規定，請求被告返還借款等語。
  ㈡並聲明：⒈被告應給付原告175 萬元，及自起訴狀繕本送達
    翌日起至清償日止，按週年利率5%計算之利息。⒉願供擔保
    ，請准宣告假執行。
二、被告則以：
  ㈠被告承認有向原告借款，但當初係借120 萬元，因原告女兒
    要上大學，被告願意20萬元資助原告，簽系爭本票時會寫17
    0 萬元是因為被告願意再給原告利息30萬元。又被告從未以
    金門酒廠案件向原告借款5 萬元。被告簽發系爭本票後，有
    陸陸續續給原告17、18萬元，在110 年過年前1 天還有匯1
    萬元給原告，迄今尚未清償原告之金額應該只有152 萬元等
    語，資為抗辯。
  ㈡並聲明：⒈原告之訴及假執行之聲請均駁回。⒉如受不利判
    決，願供擔保免為假執行。
三、本院之判斷：
    原告主張其借款共計175 萬元予被告，被告迄今仍未償還等
    語，被告固承認有向原告借款之事實，然否認尚積欠原告17
    5 萬元，並以前揭情詞置辯。是本件兩造爭執所在厥為：㈠
    兩造間借款數額為多少？㈡原告得請求被告清償數額為多少
    ？經查：
  ㈠兩造間借款數額部分：
  ⒈原告主張被告向其陸續借款170 萬元等語，業據其提出系爭
    本票1 紙為佐（見本院卷第15頁），被告對系爭本票乃其因
    向原告借款而簽發予原告乙節，並未予爭執（見本院卷第10
    5 頁），且參酌被告於臺灣新北地方檢察署（下稱新北地檢
    署）坦承有簽立內容記載原告投資其經營乙錩機械有限公司
    150 萬元之工程投資證明予原告收執，以及於104 年4 、5
    月間再向原告借款20萬元等情（見新北地檢署105 年度偵字
    第18295 號卷第10頁至第11頁、第34頁），堪認被告以投資
    為由向原告借款共計達170 萬元，被告始簽立系爭本票作為
    擔保，兩造間有170 萬元借貸關係存在。被告雖抗辯實際借
    得金額僅有120 萬元，其餘為資助原告女兒念大學、給原告
    之利潤云云，然此與被告在新北地檢署偵查中稱第一筆是14
    0 萬元，104 年4 、5 月間借20萬元等語（見新北地檢署10
    5 年度偵字第18295 號卷第34頁），至少承認向原告借款16
    0 萬元乙情顯有矛盾，且該工程投資證明除投資金額150 萬
    元內容外，亦記載「預定於民國一０四年六月三十日發放紅
    利新台幣壹拾萬元整」（見新北地檢署105 年度偵字第1829
    5 號卷第11頁），可知工程投資證明關於投資金額、利潤係
    分別列出，投資金額150 萬元並未包含利潤10萬元；而被告
    就其自願資助原告女兒一節，並未舉證以實其說，故被告前
    開所辯除與其偵查中所述矛盾外，亦無證據可佐，應無可採
    。
  ⒉又原告主張被告於104 年9 月4 日前以金門酒廠案件向其借
    款5 萬元云云，然此為被告所否認，且原告稱該5 萬元乃其
    以自己郵局帳戶匯款至被告郵局帳戶內，經本院函請中華郵
    政股份有限公司提供原告三重溪尾街郵局帳戶（帳號：2441
    0410784524）、被告金門郵局帳戶（帳號：00028420649208
    ）103 、104 年間歷史交易清單（見本院卷第135 頁至第14
    5 頁），亦未見有兩造間有5 萬元交易往來紀錄。此外，原
    告復未能提出其他事證證明已交付5 萬元予被告，其空言主
    張，自無可採。
  ㈡原告請求清償數額部分：
  ⒈按稱消費借貸者，謂當事人一方移轉金錢或其他代替物之所
    有權於他方，而約定他方以種類、品質、數量相同之物返還
    之契約；借用人應於約定期限內，返還與借用物種類、品質
    、數量相同之物，未定返還期限者，借用人得隨時返還，貸
    與人亦得定一個月以上之相當期限，催告返還，民法第474
    條第1 項、第478 條定有明文。兩造間有170 萬元借款關係
    存在，觀諸被告簽發系爭本票上記載「自民國106 年起6 月
    13日預還15000 元整往後於每月10日前預還10000 元整（接
    下）自106 年7 月10日起」等文字，可知至遲於被告簽發系
    爭本票承諾自106 年6 月開始按月償還原告時，該170 萬元
    借款之清償期業已屆至，原告已得向被告請求清償借款170
    萬元。惟被告抗辯於110 年過年前1 天匯款1 萬元予原告等
    語，為原告所不爭執（見本院卷第106 頁），故扣除該清償
    之1 萬元後，被告僅積欠原告169 萬元，原告得請求被告清
    償169 萬元。至於原告雖主張被告清償之1 萬元應先抵充每
    月3 萬元利息云云，且被告於偵訊時亦稱每個月會給原告利
    息3 萬元等語（見新北地檢署105 年度偵字第18295 號卷第
    34頁），顯見兩造於借款期間內係有約定利息，然兩造於借
    款清償期屆至後，尚有約定逾期利息乙節，無從據系爭本票
    、工程投資證明等內容，或兩造偵訊所述得知，自難認被告
    未依系爭本票所載還款方式清償後，仍應按月給付逾期利息
    3 萬元予原告，故原告前開主張，應非有據。
  ⒉被告雖抗辯另有陸續清償17、18萬元予原告云云，然兩造於
    借款期間內係有約定利息乙節，已如前述，且被告於105 年
    8 月4 日偵訊時就檢察官訊問：「你向告訴人（即原告）前
    後借款170 萬元，一共還了多少錢？」，回覆稱：「只有付
    了7 個月的利息，是21萬元。」（見新北地檢署105 年度偵
    字第18295 號卷第34頁），足見被告迄至105 年8 月4 日僅
    給付原告利息，尚未清償借款本金170 萬元。而被告就其自
    105 年8 月4 日後（除原告不爭執110 年過年前清償之1 萬
    元外），另有向原告清償之事實，並未能提出其他事證為佐
    ，則其前開所辯，尚乏所據，自不足採。
四、末按遲延之債務，以支付金錢為標的者，債權人得請求依法
    定利率計算之遲延利息；應付利息之債務，其利率未經約定
    ，亦無法律可據者，週年利率為5%，民法第233 條第1 項前
    段、第203 條分別定有明文。本件起訴狀繕本係於110 年5
    月3 日送達被告，有送達證書在卷可佐，是原告請求被告給
    付自110 年5 月4 日起至清償日止，按週年利率5%計算之利
    息，亦屬有據。
五、綜上所述，原告借款170 萬元予被告，被告僅清償1 萬元，
    尚有169 萬元未返還，原告得請求被告清償借款169 萬元。
    從而，原告依民法第478 條規定請求被告給付如主文第1 項
    所示，為有理由，應予准許，逾此範圍部分，為無理由，應
    予駁回。又原告勝訴部分，兩造陳明願供擔保為假執行及免
    為假執行之宣告，核無不合，爰分別酌定相當擔保金額後准
    許之。至原告敗訴部分，其訴既經駁回，其假執行之聲請亦
    失所附麗，應併予駁回。
六、本件事證已臻明確，兩造其餘之主張、陳述暨攻擊防禦方法
    與證據，經本院斟酌後，認與本件判決結果已不生影響，故
    不一一加予論述，附此敘明。
七、據上論結，原告之訴為一部有理由，一部無理由，依民事訴
    訟法第79條、第390 條第2 項、第392 條第2 項，判決如主
    文。
中    華    民    國  110     年    11    月    30    日
                  民事第四庭    法  官  莊佩頴
以上正本係照原本作成
如對本判決上訴，須於判決送達後20日內向本院提出上訴狀。如
委任律師提起上訴者，應一併繳納上訴審裁判費。
中    華    民    國  110     年    11    月    30    日
                            書記官  李瑞芝